臺灣臺中地方法院刑事判決　　　　　　　　　　　　　九十三年度易字第六一一號
　　公　訴　人　臺灣臺中地方法院檢察署檢察官
　　被　　　告　甲○○
右列被告因竊盜等案件，經檢察官提起公訴（九十二年度偵字第一八六八六號），本
院判決如左：
    主  文
甲○○幫助意圖為自己不法之所有，以恐嚇使人將本人之物交付，處有期徒刑參月，
如易科罰金，以參佰元折算壹日。
    事  實
一、甲○○明知存摺、提款卡交予他人使用，可能被他人用來作為恐嚇取財之工具，
    竟仍基於幫助他人恐嚇取財之間接故意（不確定故意），於民國九十一年六月十
    四日至華南商業銀行水湳分行（下簡稱華銀）開立帳號為0000000000
    00之帳戶，並取得存摺及提款卡後，旋於九十一年六月十四日至同年月二十日
    間之某一日，在不詳地點，將該帳戶存摺及提款卡交予姓名年籍均不詳年約三、
    四十歲之某成年男子使用，而該成年男子於取得甲○○之存摺等物後，即於九十
    一年七月五日上午八時許（起訴書誤載為十時許），在臺中市○區○○○路與國
    泰街口，竊取乙○○持有（車主為堅銘有限公司）停在該處車牌５Ｊ－６７４２
    號之自小客車，且於得手後，另興意圖為自己不法所有之犯意，於當日上午八點
    多、十點多接續兩次以電話對乙○○恫稱：「匯新臺幣（下同）四萬元到華銀甲
    ○○之前揭帳戶，即可找回車子，否則車子要解體」，乙○○因恐其車子被解體
    找不回來，無車使用，而心生畏懼，乃於討價還價後，於當日上午十時三十分許
    ，在臺中市三信商業銀行成功分行匯二萬元到甲○○之前揭帳戶內，該成年男子
    於款項匯入後立即以提款卡將之提領一空，並通知乙○○至臺中市○區○○路二
    百巷內某空地牽車，乙○○於找回車子後，仍不甘損失，乃報警循線查獲甲○○
    。
二、案經臺中市警察局第二分局報請臺灣臺中地方法院檢察署檢察官偵查起訴。
    理  由
一、訊據被告甲○○，固坦承至華銀開立前揭帳戶並取得存摺及提款卡之事實，惟否
    認有將該帳戶之存摺等物交予他人使用，辯稱：伊開立該帳戶後都沒有使用過，
    後來可能因為搬家時忘記帶走該存摺及提款卡，致被他人拾獲使用云云。經查，
    右揭事實業據被害人乙○○在本院審理中陳述明確，並有臺中市警察局受理汽車
    恐嚇取財案件通報表、被害人匯款之憑單、被告之前揭華銀帳戶基本資料及出入
    明細各一份附卷可稽（參他卷第六～第十一頁）。又被告於九十二年八月二十
    一日在檢察官偵訊中稱：「華銀的帳戶在我搬家時，我放在租的房子那裡沒有帶
    走，我當時是租在水湳市場附近，在九十一年七月底搬走的，這個帳戶自我開戶
    後都沒有用過」（參他卷第四八頁筆錄），於九十三年五月二十一日在本院審理
    時亦稱：「（問：妳在何地遺失存摺等物？）以前住的地方，搬家時有些東西沒
    有帶走」、「（問：妳開戶後多久搬家？）我六月開戶，七、八月搬家」（參本
    院卷第四二頁審判筆錄），惟被告之該華銀帳戶出入明細載：「被告於九十一年
    六月十四日以一百元開戶後，於同年月二十日即存入兩筆各一萬五千元之款項，
    迄同年七月九日止，共有十數筆款項進出」，足徵該帳戶於九十一年六月二十日
    即遭他人使用，至九十一年七月九日被告搬家前已有十數筆款項進出，被告謂其
    存摺等物係在九十一年七、八月間因搬家而遺失，與事實並不相符，被告於九
    十二年八月二十一日在檢察官偵訊中稱：「該帳戶之提款密碼，我拿到存摺後就
    已撕掉」（參他卷第四八頁筆錄），其於九十三年四月二十日在本院準備程序中
    卻稱：「我在檢察官偵訊中並沒有說我將提款卡密碼撕毀」（參本院卷第二五頁
    筆錄），經本院勘聽其偵訊錄音帶結果：「（檢察官問：印章、存摺及密碼單全
    部都放在一起？）、（被告答：我的存摺都是放在一起，印章我另外放，密碼我
    撕掉）、（檢察官問：妳密碼已經撕掉了？當初就撕掉了？）、（被告答：對啊
    、對啊，撕掉了）」（參本院卷第二九頁勘驗筆錄），於九十三年五月二十一日
    在本院審理中被告再稱：「我將密碼寫在存摺下面」（參本院卷第四一頁審判筆
    錄），顯見被告對於提款卡密碼如何處置，言詞閃爍所述前後不一，此若非其將
    密碼交予他人使用何至如此，而該他人又何能以提款卡提領帳戶內之款項，被
    告供稱：「（問：妳於發現存摺等物遺失後有無報警？）沒有，事後沒有想到要
    報警」、「（問：有沒有通知華銀？）沒有」（參本院卷第四一頁審判筆錄），
    被告之態度與一般人於遺失存摺等物時，均會立即向銀行辦理掛失之常情有悖甚
    明，是可斷其應係將該存摺等物交予他人使用，方未積極處理「遺失之事」。綜
    上所述並酌以一般人均係目前有所用途才會至銀行開戶，而本件被告謂其以一百
    元開戶後，即放置無任何作用，與一般經驗法則不合等情，本院認被告係開戶後
    故意將該帳戶交予他人使用，並非遺失存摺及提款卡而遭人利用，其所辯僅係卸
    責之詞，不足採信。另按到金融機構開戶申請存摺、提款卡，並無何特別資格之
    限制，故一般人須正常使用存摺、提款卡時，均係自己到金融機構申請，以確保
    己身之財產，而現今社會上利用人頭帳戶詐財、恐嚇取財及其他違法歹事以逃避
    查緝之犯案方式層出不窮，經媒體廣為報導，已成眾所週知之事，被告自無例外
    ，今被告雖可能無法確知該成年男子將如何利用其存摺、提款卡，然其應可預見
    刻意使用他人存摺、提款卡者，必作非法之途，恐嚇取財當然為其中可能之事，
    卻仍將該存摺等物交給該成年男子，且其帳戶果然被用為恐嚇取財之工具，其容
    任他人利用其帳戶恐嚇取財之行為，已符合預見其發生而其發生並不違背其本意
    之間接故意之情形。本件事證已臻明確，被告犯行應堪認定。
二、該成年男子為達恐嚇取財之同一目的，於短時間內打兩次電話恐嚇乙○○，屬接
    續之概括一行為，又其因而使乙○○心生畏懼匯二萬元至被告前揭帳戶內之行為
    ，係犯刑法第三百四十六條第一項之恐嚇取財罪，而被告提供其上開華銀帳戶予
    該成年男子恐嚇取財，係基於幫助他人恐嚇取財之間接故意，且所為屬恐嚇取財
    罪構成要件以外之行為，故核被告所為，係犯刑法第三十條第一項、第三百四十
    六條第一項之幫助恐嚇取財罪，依刑法第三十條第二項幫助犯之規定，減輕其刑
    。爰審酌被告犯後飾詞卸責，尚無悔意，所為使有意犯罪之徒肆無忌憚造成社會
    不安，惟本件造成之損害尚微等一切情狀，量處如主文所示之刑，並諭知易科罰
    金之折算標準。
三、起訴書雖載被告所為除犯前揭幫助恐嚇取財罪外，尚另犯刑法第三百二十條第一
    項、第三十條第一項之幫助竊盜罪云云。惟按刑法上之幫助犯，除了以幫助他人
    犯罪之意思而參與犯罪，且其所參與者又為犯罪構成要件以外之行為外，尚須在
    他人實施犯罪行為前或實施中，予以助力，始符合構成要件。茲該成年男子以何
    手段竊得乙○○持有之前揭自小客車，雖因未逮獲該男子而無法得知，然卻查無
    任何與被告提供前揭存摺等物之行為有關之證據，亦即並無證據可資證明該男子
    竊車時，被告提供存摺之行為曾予以什麼助力，因是被告單純提供存摺等物之行
    為並不符合幫助該竊盜行為之構成要件，非屬幫助竊盜犯。因檢察官認此部分若
    成立犯罪，則與前揭論罪科刑之事實有牽連犯之裁判上一罪關係，故不另為無罪
    之諭知。
據上論斷，應依刑事訴訟法第二百九十九條第一項前段，刑法第三百四十六條第一項
、第三十條、第四十一條第一項前段，罰金罰鍰提高標準條例第一條前段、第二條，
判決如主文。
本案經檢察官丙○○到庭執行職務
中      華      民國    九十三    年      五      月    二十八    日
                              臺灣臺中地方法院刑事第十三庭
                                  審判長法  官    許  旭  聖
                                        法  官    陳  可  薇
                                        法  官    李  秋  娟
右正本證明與原本無異。
如不服本判決，應於判決送達後十日內向本院提出上訴狀，上訴於臺灣高等法院臺中
分院( 須附繕本 )。
                                        書記官
中    華    民    國      九十三      年       五      月     二十八    日
附錄論罪科刑法條
中華民國刑法第三百四十六條
 (單純恐嚇罪)
意圖為自己或第三人不法之所有，以恐嚇使人將本人或第三人之物交付者
，處六月以上五年以下有期徒刑，得併科一千元以下罰金。
以前項方法得財產上不法之利益，或使第三人得之者，亦同。
前二項之未遂犯罰之。
